【裁判字號】    96,易,2319
【裁判日期】    970229
【裁判案由】    詐欺
【裁判全文】
臺灣臺北地方法院刑事判決              96年度易字第2319號
公  訴  人  臺灣臺北地方法院檢察署檢察官
被      告  甲○○
上列被告因詐欺案件，經檢察官提起公訴（臺灣臺北地方法院檢
察署96年度偵字第8134號）及移送併辦（臺灣臺中地方法院檢察
署96年度偵字第15348 號），被告於準備程序中就被訴事實為有
罪之陳述，經本院合議庭裁定改用簡式審判程序，本院判決如下
：
    主  文
甲○○幫助意圖為自己不法之所有，以詐術使人將本人之物交付
，處拘役肆拾日，如易科罰金，以新臺幣壹仟元折算壹日，減為
拘役貳拾日，如易科罰金，以新臺幣壹仟元折算壹日。
    事  實
一、甲○○明知其所有，在臺北富邦商業銀行永春分行（下稱富
    邦銀行）開設之帳號：000000000000號金融帳戶，係金融機
    構供其個人金融存提款項使用，並可預見提供該些帳戶予他
    人使用，將可能幫助他人遂行財產犯罪，仍基於幫助詐欺取
    財之不確定故意，於民國95年12月27日某時，在位於臺北縣
    蘆洲市○○路224 巷口之便利商店，以新臺幣（下同）5,00
    0 元之代價，將上開帳戶存摺、提款卡及密碼，交付與姓名
    、年籍不詳之成年詐騙集團成員，且該詐騙集團於取得上開
    帳戶之存摺、提款卡及密碼等物件後，即意圖為自己不法之
    所有，基於詐欺取財故意，自同月28日起，以「nicklcn0」
    帳號登入雅虎奇摩拍賣網站（http://tw. bid.yahoo.com/
    ），佯稱有Xbox360 遊戲主機出售，而乙○○於瀏覽在上開
    網站所刊登之前開訊息後，陷於錯誤而下標購買，並依該詐
    騙集團不詳成員之指示，於95年12月30日下午7 時23分許，
    將7,200 元匯入甲○○前揭富邦銀行帳戶內，並旋遭提領。
    另於同月29日，前開詐騙集團亦以不知情之陳志偉所申請之
    電子郵件信箱（michaelchen95 ＠yahoo.com.tw）寄送郵件
    ，向許智程佯稱：原本許智程與人競標未得之物品亞太全新
    空手機（型號：CT100） ，因得標人放棄，問許智程是否願
    意購買？如願意購買，價錢為1,700 元等語，因而使許智程
    陷於錯誤，而於95年12月30日下午3 時30分許，在位於臺中
    縣神岡鄉○○路611 號之社口郵局，以提款卡轉帳匯款1,70
    0 元至甲○○所開立之上開富邦銀行帳戶內，亦旋遭提領一
    空。嗣乙○○及許智程均因未收得前揭貨物而察覺有異，始
    知上情。
二、案經被害人乙○○訴請臺北市政府警察局大同分局報請臺灣
    臺北地方法院檢察署檢察官偵查起訴，暨被害人許智程訴請
    臺中縣警察局豐原分局報請臺灣臺中地方法院檢察署移送本
    院併案審理，因甲○○於準備程序中就犯罪事實為有罪陳述
    ，經合議庭裁定依簡式審判程序審理。
    理  由
壹、程序方面：
    按本件被告所犯係死刑、無期徒刑、最輕本刑為3年以上有
    期徒刑以外之罪，其於準備程序就前揭被訴事實為有罪之陳
    述，經本院告知簡式審判程序之旨，並聽取其與公訴人之意
    見後，本院認無不得或不宜改依簡式審判程序進行之處，爰
    依刑事訴訟法第273條之1第1項、第284條之1，裁定本件由
    受命法官獨任進行簡式審判程序，合先敘明。
貳、實體方面
一、上開犯罪事實，業據被告甲○○於本院審理時供承不諱，且
    經被害人乙○○、許智程於偵查中證述明確（見臺灣臺北地
    方法院檢察署96年度偵字第8134號偵查卷宗，下稱偵卷第10
    頁至第14頁、第70頁至第71頁；臺中縣警察局豐原分局偵查
    卷宗，下稱警卷第10頁至第11頁），並有富邦銀行永春分行
    96 年1月18日北富銀永春字第0966000010號函暨所附資料、
    網路拍賣列印資料及富邦銀行永春分行96年1 月17日北富銀
    永春字第0966000006號函暨所附資料、電子郵件列印資料、
    網路拍賣列印資料（偵卷第20頁至第29頁、第35頁至第49頁
    ；警卷第38頁至第41頁、第12頁至第16頁、第17頁至第21頁
    ），與被害人乙○○匯款之第一商業銀行自動櫃員機轉帳明
    細表、被害人許智程匯款之中華郵政公司自動櫃員機交易明
    細表（見偵卷第17頁；警卷第22頁），足證被告任意性自白
    與事實相符，事證明確，犯行堪以認定，應予依法論科。
二、按金融存款帳戶、存摺及提款卡，屬於個人財產權益，其專
    屬性、私密性極高，除非本人或與本人具密切之關係者，難
    認有何理由可自由使用私人之帳戶、存摺及提款卡，一般人
    亦均有應妥善保管上開物件，防止被他人冒用之認知。且近
    來詐欺集團犯案每每利用人頭帳戶為其犯罪工具，若任意提
    供自己帳戶及其相關物件資料與不明人士使用，將有遭他人
    作為財產犯罪時，非正當資金進出之用之不法用途，此為受
    有相當教育之人所應認識，是本件被告任意交付其所有之上
    開富邦銀行帳戶資料與不認識之人，即有以己帳戶供他人作
    為詐欺取財犯罪時使用之未必故意甚明。惟被告僅提供上開
    富邦銀行帳戶之相關物件，為他人之詐欺取財犯行提供助力
    ，尚無以自己實施詐欺取財犯罪之意思，而與他人有詐欺取
    財犯罪之犯意聯絡，或被告有直接參與詐欺取財犯罪構成要
    件行為之分擔情事，並非共同正犯。是核被告所為，係犯刑
    法第339 條第1 項、第30條第1 項之幫助詐欺取財罪。本件
    被告幫助他人犯罪，依刑法第30條第2 項從犯之規定，按正
    犯之刑減輕之。爰審酌被告先前並無犯罪紀錄，有臺灣高等
    法院被告前案紀錄表在卷可證（見本院卷第4 頁），素行堪
    稱良好，但僅因小利便提供其所有富邦銀行帳戶之存摺、密
    碼及提款卡供他人為詐欺取財犯罪使用，影響社會正常交易
    安全，增加被害人尋求救濟之困難，並使犯罪之追查趨於複
    雜，暨被告擁有高中畢業之智識程度、被告犯罪後終坦認犯
    行，態度尚稱良好及被害人遭詐騙之金額等一切情狀，量處
    如主文所示之刑，並依刑法第41條第1 項之規定諭知易科罰
    金之折算標準。
三、另按犯罪在中華民國96年4 月24日以前者，除本條例另有規
    定外，有期徒刑、拘役或罰金，減其刑期或金額2 分之1 ，
    中華民國九十六年罪犯減刑條例第2 條第1 項第3 款定有明
    文。查本件被告上開犯罪時間，係於96年4 月24日之前，且
    被告係於96 年7月16日中華民國九十六年罪犯減刑條例施行
    後之97年1 月30日方經本院發布通緝，並於97年2 月19日即
    遭緝獲，是與中華民國九十六年罪犯減刑條例第5 條所明定
    不得減刑之情形不同。茲依同條例第2 條第1 項第3 款規定
    ，減其刑期2 分之1 ，併依據同條例第9 條之規定諭知易科
    罰金之折算標準。
四、據上論斷，依刑事訴訟法第273條之1第1項、第299條第1項
    前段，刑法第30條第1項前段、第2項、第339條第1項、第41
    條第1項前段，刑法施行法第1條之1，中華民國九十六年罪
    犯減刑條例第2條第1項第3款、第7條、第9條，判決如主文
    。
本案經檢察官郭瑜芳到庭執行職務。
中    華    民    國    97    年    2     月   29    日
                  刑事第二庭  法  官  葉力旗
上正本證明與原本無異。
如不服本判決，應於判決送達後10日內向本院提出上訴狀 (應抄
附繕本)。
                              書記官    林碧華
中    華    民    國    97    年    2    月    29    日
附錄本案論罪科刑法條全文：
中華民國刑法第339條：
意圖為自己或第三人不法之所有，以詐術使人將本人或第三人之
物交付者，處5年以下有期徒刑、拘役或科或併科1,000元以下罰
金。
以前項方法得財產上不法之利益或使第三人得之者，亦同。


司法院資訊處製作；財團法人民間司法改革基金會備份。
